臺灣高雄地方法院刑事判決　　　　　　　96年度訴字第1323號
公　訴　人　臺灣高雄地方法院檢察署檢察官
被　　　告　乙○○
　　　　　　　　　　（另案於臺灣高雄第二監獄執行中）
上列被告因毒品危害防制條例案件，經檢察官提起公訴（96年度
毒偵字第1670、1697號），本院合議庭裁定由受命法官獨任進行
簡式審判程序，判決如下：
    主  文
乙○○施用第一級毒品，累犯，處有期徒刑壹年。
扣案之第一級毒品海洛因壹包（檢驗後淨重零點零伍參公克）沒
收銷燬之。
    事  實
一、乙○○前因違反毒品危害防制條例案件，經本院於民國93年
    12月17日以93年度訴字第2520號判處有期徒刑7 月確定，嗣
    於94年12月8 日縮刑期滿執行完畢；另因施用毒品案件，經
    本院以93年度毒聲字第250 號裁定強制戒治後，認無繼續施
    用毒品之傾向，於93年3 月24日以92年度毒偵字第6697號為
    不起訴處分，並於同日釋放。詎仍未戒絕毒品，復基於施用
    第一級毒品海洛因之犯意，自95年12月22日某時起至96年4
    月1 日上午某時止，在其位於高雄市前鎮區鎮○○街63號住
    處內，將少許海洛因摻水後，以針筒注射之方式，施用第一
    級毒品海洛因多次。嗣為警先後於96年1 月22日中午12時50
    分許及同月22日上午11時45分許，分別在高雄市苓雅區○○
    ○路621 號、高雄市○鎮區○○路與一德路口為警查獲，並
    扣得第一級毒品海洛因1包（檢驗後淨重0.053公克）。
二、案經高雄縣政府警察局前鎮分局、苓雅分局報告臺灣高雄地
    方法院檢察署檢察官偵查起訴。
    理  由
一、本件被告乙○○所犯係死刑、無期徒刑、最輕本刑為3 年以
    上有期徒刑以外之罪，其於準備程序中就被訴事實為有罪之
    陳述，經法官告知簡式審判程序之旨，並聽取公訴人、被告
    之意見後，認為適宜由受命法官獨任進行簡式審判程序，依
    刑事訴訟法第273 條之1 第1 項規定，裁定由受命法官獨任
    進行審判程序，合先敘明。
二、訊據被告乙○○對其於上揭時、地多次施用第一級毒品海洛
    因之事實均坦承不諱，而其為警查獲時所採尿液，經送驗結
    果呈有嗎啡陽性反應，此有高雄市立凱旋醫院96年1 月15日
    編號A00000000 號、96年1 月29日編號A00000000 號濫用藥
    物尿液檢驗報告各1 紙在卷可憑，而扣案白色粉末經送驗結
    果，確為第一級毒品海洛因無誤，亦有高雄市立凱旋醫院96
    年3 月4 日高市凱醫驗字第3509號檢驗鑑定書附卷可稽，足
    見其所稱於前揭時、地施用海洛因之自白，應與事實相符而
    堪採信。另查，被告前因施用毒品案件，經本院以93年度毒
    聲字第250 號裁定強制戒治後，認無繼續施用毒品之傾向，
    於93年3 月24日以92年度毒偵字第6697號為不起訴處分，並
    於同日釋放，此有臺灣高等法院被告全國前案紀錄表、臺灣
    高雄地方法院檢察署刑案資料查註紀錄表各1 份在卷足參，
    是被告於觀察勒戒執行完畢釋放後，5 年內再為施用毒品犯
    行，堪以認定，應予依法論科。
三、核被告乙○○所為，係犯毒品危害防制條例第10條第1 項之
    施用第一級毒品罪。其持有第一級毒品之低度行為，已為施
    用第一級毒品之高度行為所吸收，爰不另論罪。又按刑事法
    若干犯罪行為態樣，本質上原具有反覆、延續實行之特徵，
    立法時既予特別歸類，定為犯罪構成要件之行為要素，則行
    為人基於概括之犯意，在密切接近之一定時、地持續實行之
    複次行為，倘依社會通念，於客觀上認為符合一個反覆、延
    續性之行為觀念者，於刑法評價上，即應僅成立一罪。學理
    上所稱「集合犯」即屬之（最高法院95年度台上字第1079號
    判決意旨參照）。於毒品施用者在其主觀依賴毒品之心理下
    ，須持續、密接施用毒品，再犯率高，且施用次數、重量通
    常與施用毒品期間成正比，各次施用毒品之間隔愈趨密集，
    是施用毒品行為，本質上具有反覆實施之行為特性，依社會
    通念，客觀上符合一個反覆、延續性之行為觀念，依上開說
    明，施用毒品應為「集合犯」甚明。復刑法刪除第56條之修
    正理由第4 點，同認吸毒犯罪，因適用數罪併罰而使刑罰過
    度評價情形，可以實務補充解釋方式，發展「包括一罪」構
    成單一犯罪情形，以限縮數罪併罰範圍，亦同斯旨。本件被
    告前經送觀察、勒戒後仍未能戒除對毒品依賴性，而其於本
    院準備程序復自承其於上開期間內之施用頻率係每日1 次，
    足認被告本件施用第一級毒品之行為，應係基於施用者單一
    意思而反覆實行，又行為模式相同，應認有常習、依賴性之
    施用行為，依一般社會健全觀念，難認其數行為得以強行割
    裂，又侵害法益亦屬單一，在法律評價上，應僅論以包括一
    罪。原起訴意旨雖僅論及為警查獲前末次施用海洛因之犯罪
    事實，然他次施用一級毒品部分，因與本件起訴部分，有包
    括一罪之實質上一罪之關係，已如上述，為起訴效力所及，
    本院併予審理，附此敘明。又被告前因違反毒品危害防制條
    例案件，經本院以93年度訴字第2520號判處有期徒刑7 月確
    定，嗣於94年12月8 日縮刑期滿執行完畢乙節，有臺灣高等
    法院被告前案紀錄表在卷可按，其於有期徒刑之執行完畢後
    ，5 年內故意再犯本件有期徒刑上之罪，為累犯，應依刑法
    第47條第1 項之規定，依法加重其刑。爰審酌被告前有施用
    毒品之犯行，經觀察勒戒及刑之執行完畢，復施用毒品，再
    經本院於95年12月21日以95年度訴字第4125號判處有期徒刑
    9 月確定（尚未執行完畢），猶不知悔改，於前開案件判決
    後，仍繼續為施用毒品犯行，顯見其不知警惕，意志不堅，
    仍須再次入監始得矯治其惡習，惟姑念其犯罪後坦承犯行，
    及施用毒品為自我戕害行為，並未危害他人等一切情狀，酌
    情量處如主文所示之刑。扣案之第一級毒品海洛因（檢驗後
    淨重0.053 公克），應依毒品危害防制條例第18條第1 項前
    段，宣告沒收銷燬之。
據上論斷，應依刑事訴訟法第273 條之1 第1 項、第299 條第1
項前段，毒品危害防制條例第10條第1 項、第18條第1 項前段，
刑法第11條、第47條第1 項，判決如主文。
本案經檢察官甲○○到庭執行職務。
中　　華　　民　　國　　96　　年　　4 　　月　　30　　日
                  刑事第十四庭法　官  謝  雨  真
以上正本證明與原本無異。
如不服本判決，應於判決送達後10日內，向本院提出上訴狀。
中　　華　　民　　國　　96　　年　　4 　　月　　30　　日
                              書記官  林  佳  慧
附錄本案論罪科刑法條：
毒品危害防制條例第10條
施用第一級毒品者，處 6 月以上 5 年以下有期徒刑。
施用第二級毒品者，處 3 年以下有期徒刑。
